【裁判字號】    98,抗,229
【裁判日期】    980611
【裁判案由】    聲明異議
【裁判全文】
臺灣高等法院臺中分院民事裁定           98年度抗字第229號
抗  告  人  乙○○
上列抗告人因領回提存物聲明異議事件，抗告人對於中華民國98
年3月25日臺灣南投地方法院98年度聲字第62號裁定提起抗告，
本院裁定如下：
      主      文
原裁定廢棄。
抗告人於台灣南投地方法院九十七年度存字第七一二號提存事件
抗告人所提存之新台幣四萬八千三百三十一元准予返還。
聲請及抗告程序費用由抗告人負擔。
      理      由
一、抗告意旨略以：抗告人於民國（下同）97年10月13日將坐落
    南投縣南投市○○段812地號土地之價金新台幣（下同）4萬
    8331元，以曾瑞銘之繼承人即曾周熤等三十九人為受取權人
    ，向台灣南投地方法院（下稱南投地院）提存所辦理提存，
    經該提存所以97年度存字第712號准予提存。惟抗告人以本
    件受取權人曾瑞銘於36年11月5日死亡，其繼承人陳曾禁、
    蕭曾票、曾裕鋕，非曾瑞銘其他遺產即南投縣內轆段488、
    542地號土地之繼承登記名義人，依繼承登記法令補充規定
    第五十八條規定，可認前開陳曾禁等三人業已合法拋棄繼承
    權，是陳曾禁、蕭曾票、曾裕鋕之繼承人即甲○○等十九人
    並非合法之繼承人，無從為清償提存事件之受取權人。抗告
    人前以曾瑞銘繼承人曾周熤等三十九人為提存物受取權人辦
    理提存，嗣後查明其中甲○○等十九人非合法之繼承人，抗
    告人對此不應提存之人所為之提存自不生提存之效力。嗣抗
    告人於98年3月4日以受取權人曾瑞銘繼承人李俊惠等二十人
    （即未將甲○○等十九人列入）以4萬8331元辦理清償提存
    ，並以南投地院98年度存字第0124號提存事件提存在案，自
    得請求返還97年度存字第712號之提存物，提存所駁回抗告
    人取回提存物之聲請，顯有違誤，其聲明異議，南投地院竟
    予駁回，亦有違誤等語。
二、按債權人受領遲延，或不能確知孰為債權人而難為給付者，
    清償人得將其給付物，為債權人提存之；又清償提存之提存
    人於提存後，有提存出於錯誤之情形者，得聲請該管法院提
    存所返還提存物，民法第三百二十六條、提存法第十七條第
    一項第一款定有明文。查，本件抗告人前以曾瑞銘繼承人曾
    周熤等三十九人為提存物受取權人辦理提存，嗣後查明其中
    甲○○等十九人非合法之繼承人，抗告人改以受取權人曾瑞
    銘繼承人李俊惠等二十人（即未將甲○○等十九人列入）以
    4萬8331元辦理清償提存，有各該提存書在卷可憑，並經本
    院調取南投地院97年度存字第712號提存事件卷宗，查明屬
    實。是以本件抗告人於提存當時，係以曾瑞銘繼承人李俊惠
    等二十人為清償提存之受取人，惟其誤以曾瑞銘繼承人曾周
    熤等三十九人為清償提存之受取人，就形式上觀察，確有效
    果意思與外部表示行為不一致之情形，核與提存法第十七條
    第一項第一款所謂「提存錯誤」之要件相符，則抗告人聲請
    返還南投地院97年度存字第712號提存事件抗告人所提存之
    擔保金，自應准許。原法院不察，仍維持提存所駁回其聲請
    之異議，即有未當。抗告意旨指摘原裁定不當，求予廢棄，
    為有理由，爰裁定如主文所示。至曾瑞銘全體繼承人究為曾
    周熤等三十九人，或李俊惠等二十人，仍應依民法規定，不
    因抗告人以李俊惠等二十人為清償提存，即認曾瑞銘之全體
    繼承人為李俊惠等二十人，併此敘明。
三、據上論結，本件抗告為有理由，依提存法第二十六條，民事
    訴訟法第四百九十二條、第九十五條、第八十一條第一款，
    裁定如主文。
中    華    民    國    98    年    6     月    11    日
                  民事第一庭    審判長法  官  吳火川
                                      法  官  胡景彬
                                      法  官  饒鴻鵬
以上正本係照原本作成。
不得抗告。
                                      書記官  林明冬
中    華    民    國    98    年    6     月    11    日
                                                      Ｍ


司法院資訊處製作；財團法人民間司法改革基金會備份。
